【裁判字號】    96,破,104
【裁判日期】    970314
【裁判案由】    宣告破產
【裁判全文】
臺灣高雄地方法院民事裁定              96年度破字第104號
聲  請  人  甲○○
上列當事人聲請宣告破產事件，本院裁定如下：
  主  文
聲請駁回。
程序費用由聲請人負擔。
  理  由
一、本件聲請意旨略以：伊從事人壽保險業務，因持續幫客戶墊
    繳保費而向銀行借貸，又因擔任合會會首，遭會員倒閉，須
    代墊會款，遂又向銀行申請信用卡及現金卡，以預借現金及
    貸款方式週轉，已債養債，現已積欠銀行債務總計約新台幣
    （下同）3,030,000 元，而伊配偶收入不穩定，且薪資微薄
    ，伊尚需負擔3 名子女生活費，實無力負擔。又伊現僅有現
    金350,000 元及每月薪資約60,000元以下之資產，已無力償
    還上開債務，而符合宣告破產要件。爰檢具財產狀況說明書
    及債權人清冊等文件，聲請准予宣告破產等語。
二、按破產法第57條所謂債務人不能清償債務，並不以債務人現
    實財產不能清償為限，尚應一併衡量債務人之信用及籌款能
    力等其他事項以為判斷，否則若謂一有現實債務超過資產即
    屬不能清償，即與破產法兼顧債權人利益及使債務人重生目
    的有違，而有過寬，實非立法旨趣之所在，亦不適於用以評
    斷邇來盛行之信用擴張之經濟活動型態，且破產事件非僅事
    涉個人權益，尚攸關公益及社會秩序，是以債務人之現有財
    產縱少於其現有債務，然就其信用或籌款能力既無妨礙，即
    不能執此逕謂其已陷於不能清償情狀，而遽予准允其破產宣
    告之聲請，始符公平。再者，民國24年公布施行迄今之破產
    法固僅於第57條揭示「破產，對於債務人不能清償債務者，
    宣告之」，並未對導致不能清償債務之原因另為規範，惟衡
    諸破產制度既非僅為債務人單方之利益而設，仍須兼顧債權
    人之利益及社會公義，而民法第148 條亦明定，權利之行使
    ，不得違反公共利益或以損害他人為主要目的；行使權利，
    履行義務，應依誠實信用方法，準此誠實信用原則及權利濫
    用禁止之規定，即屬權利行使之界限，於實體法及程序法均
    有適用，亦適用於破產事件。次按破產宣告之效力，就現行
    規定而言，係使債務人在破產宣告前所發生之債權全部實質
    歸於消滅，對債權人影響甚鉅，又破產制度固在使債務人獲
    取更生機會，使全體債權人公平受償，防止社會經濟混亂，
    然斷非使債務人得藉此恣意消費，再將債務轉嫁予債權人承
    擔。從而，為使破產制度之運作得以適當調節債務人重生機
    能及債權人權益保障間之平衡，以避免債務人利用破產制度
    而免除債務所引發之道德危險，並維護經濟秩序之穩定及交
    易安全之信賴，即應詳實審酌是否符合破產之要件。合先敘
    明。
三、經查：
  (一)經本院依職權向聲請人之債權銀行等查詢之結果，聲請人迄
    今至少尚積欠如附表所示各該債權銀行等3,432,338 元，有
    如附表所示之金融機構等之回覆函文及陳報狀在卷可稽。另
    據聲請人陳報其現有財產，為每月支領之薪資約60,000元之
    收入，及現金350,000 元，名下則無其他資產，有彰化銀行
    票面金額350,000 元之支票影本1 紙在卷足憑，核與本院依
    職權調取之稅務電子閘門財產所得調件明細表所示相符，聲
    請人主張其財產已不足清償債務一節，應屬可採。
  (二)惟聲請人係62年1 月12日出生，目前年約34歲，正值青壯年
    ，現任職於人壽保險保險業務，平均月薪約60,000元，堪認
    其具備相當之工作能力。是以計算聲請人工作至65歲止，其
    尚能工作而取得收入之期間約有30年，依其年齡、技術及社
    會經歷，將來可兼職或轉業賺取報酬之可能性及機會均高。
    另依聲請人稅務電子閘門調件明細表所示，聲請人93年度收
    入為790,772 元、94年度收入為731,300 元，95年度收入為
    80 8,210元。此外，聲請人尚能籌得350,000 元現金，足見
    其具有相當之償債能力，揆諸前開說明，本件尚難僅以聲請
    人之債務大於現有資產，及其債務非可立即清償等情，即遽
    謂聲請人確處於不能清償債務之情狀。
  (三)再參酌上開債權人清冊所載，聲請人之債權人均係金融機構
    ，則聲請人既仍有相當之工作能力。且已循銀行公會啟動之
    「消費金融債務協商機制」，與各債權銀行協商簡化還款程
    序、降低利息，俾以合理之方式分期清償積欠各債權銀行之
    債務，嗣已於95年7 月與各債權銀行簽立債務協商協議書，
    享有120 期利率3%的優惠。聲請人既經深思熟慮後簽署上開
    協議，自應受該協議之拘束，並依該協議內容努力償債，而
    非將所餘資產用於破產程序所生之費用，致令各債權銀行因
    之損失對於聲請人之債權。故其聲請宣告破產，實與上開協
    議之本旨與精神相違，亦有違訴訟法上之誠實信用原則。
四、綜上，本院審酌聲請人已與債權人達成清償協議，復有工作
    能力，客觀上並無履行之困難，自無不能清償債務之情，本
    件聲請人之破產聲請，為無理由，應予駁回。
五、依破產法第5 條、民事訴訟法第95條、第78條，裁定如主文
    。
中    華    民    國    97    年    3    月     14    日
                  民事鳳山分庭   法  官    林意芳
上正本係照原本作成。
如對本裁定抗告須於裁定送達後10日內向本院提出抗告狀。
中    華    民    國    97    年    3     月    18    日
                                 書記官    陸艷娣
  附表：
 ┌──┬────────┬─────┬─────┐
 │編號│ 債權人名稱     │債權種類  │債權金額  │
 ├──┼────────┼─────┼─────┤
 │ 1  │中國信託商業銀行│信用卡    │   5,332  │
 │    │                │現金卡    │ 122,294  │
 │    │                │通信貸款  │ 333,172  │
 ├──┼────────┼─────┼─────┤
 │ 2  │台新國際商業銀行│信用卡    │   90,329 │
 │    │                │現金卡    │  415,738 │
 │    │                │通信貸款  │   65,516 │
 ├──┼────────┼─────┼─────┤
 │ 3  │中華商業銀行    │信用卡    │   47,863 │
 │    │                │現金卡    │   99,709 │
 ├──┼────────┼─────┼─────┤
 │ 4  │國泰世華銀行    │信用卡    │  352,582 │
 │    │                │現金卡    │  292,691 │
 ├──┼────────┼─────┼─────┤
 │ 5  │美國運通國際股份│信用卡    │  149,886 │
 │    │有限公司        │          │          │
 ├──┼────────┼─────┼─────┤
 │ 6  │臺灣土地銀行    │現金卡    │   90,658 │
 ├──┼────────┼─────┼─────┤
 │ 7  │聯邦商業銀行    │信用卡    │   96,426 │
 ├──┼────────┼─────┼─────┤
 │ 8  │臺灣新光商業銀行│信用卡    │   47,368 │
 ├──┼────────┼─────┼─────┤
 │ 9  │慶豐商業銀行    │信用卡    │   87,522 │
 ├──┼────────┼─────┼─────┤
 │10  │陽信商業銀行    │信用卡    │  112,665 │
 ├──┼────────┼─────┼─────┤
 │11  │渣打國際商業銀行│信用卡    │  200,290 │
 ├──┼────────┼─────┼─────┤
 │12  │兆豐國際商業銀行│信用卡    │   39,947 │
 ├──┼────────┼─────┼─────┤
 │13  │復華商業銀行    │信用卡    │   48,268 │
 ├──┼────────┼─────┼─────┤
 │14  │永豐商業銀行    │信用卡    │  453,420 │
 ├──┼────────┼─────┼─────┤
 │15  │永豐信用卡股份有│信用卡    │   78,866 │
 │    │限公司          │          │          │
 ├──┼────────┼─────┼─────┤
 │16  │遠東國際商業銀行│信用卡    │   69,282 │
 ├──┼────────┼─────┼─────┤
 │17  │萬泰商業銀行    │信用卡    │   25,231 │
 ├──┼────────┼─────┼─────┤
 │18  │萬榮行銷顧問股份│現金卡    │   98,113 │
 │    │有限公司        │          │          │
 ├──┼────────┼─────┼─────┤
 │19  │高雄區監理所    │機車燃料稅│    9,150 │
 ├──┴────────┴─────┼─────┤
 │      合        計                │3,432,338 │
 └─────────────────┴─────┘


司法院資訊處製作；財團法人民間司法改革基金會備份。
